【裁判字號】    98,訴,1620
【裁判日期】    990114
【裁判案由】    搶奪
【裁判全文】
臺灣高雄地方法院刑事判決              98年度訴字第1620號
公  訴  人  臺灣高雄地方法院檢察署檢察官
被      告  甲○
                    現另案於高雄看守所羈押中
上列被告因搶奪案件，經檢察官提起公訴（98年度偵字第30405
、30683 號），本院判決如下：
    主  文
甲○犯搶奪未遂罪，處有期徒刑伍月；又犯搶奪罪，處有期徒刑
壹年；應執行有期徒刑壹年月。
    事  實
一、甲○意圖為自己不法所有，於民國98年8 月26日9 時42分許
    ，在高雄市○○區○○街100 號前，騎乘車牌號碼YLO —15
    9 號重型機車，趁行人丁○○不及防備之際，徒手搶奪其手
    提包，惟未得手；又意圖為自己不法所有並基於傷害之不確
    定故意，於98年8 月26日10時許，在高雄市○○區○○街20
    號前，騎乘車牌號碼YLO —159 號重型機車，趁亦騎乘機車
    之乙○○○未及防備之際，自後以強力拉扯之方式，搶奪其
    斜背之皮包（內有現金新台幣6000元、身分證1 張、行動電
    話1 支），得手後逃離，乙○○○並因而失去重心跌倒，而
    受有臉部挫傷、多處擦傷及牙齒斷裂與、第六胸椎壓迫性骨
    折、右脛骨近端骨折、右腓骨骨折、頭部外傷等傷害。嗣於
    98 年8月31日上午11時30分許，甲○騎乘另案竊得之黃秀雲
    所有之車牌號碼XV5- 312號重型機車，在高雄市苓雅區○○
    ○路205 號為警查獲（此部分另經檢察官提起公訴），始悉
    上情。
二、案經乙○○○訴由高雄市政府警察局三民第一分局及左營分
    局移送台灣高雄地方法院檢察署檢察官偵查起訴。
    理  由
壹、證據能力部分：
一、按被告之自白，非出於強暴、脅迫、利誘、詐欺、疲勞訊問
    、違法羈押或其他不正之方法，且與事實相符者，得為證據
    ，刑事訴訟法第156 條第1 項定有明文。經查，本件被告於
    警詢中（98年9 月14日）所為關於搶奪被害人乙○○○部分
    之自白，係出於其自由意思所為之陳述，並非受何強暴、脅
    迫、利誘、詐欺、疲勞訊問、違法羈押或其他不正之方法所
    為之陳述，業經證人即詢問之警員丙○○於本院審理中證述
    明確，且被告僅空言辯稱警察人員以常常借提之言詞脅迫其
    自白，惟未能提出任何證據以實其說，所辯尚難採信，應認
    被告上開於警詢中之自白具有任意性，核之上開說明，自有
    證據能力，得作為本件認定犯罪事實之證據。
二、按被告以外之人於審判外之陳述雖不符刑事訴訟法第159 條
    之1 至之4 等4 條之規定，而經當事人於審判程序同意作為
    證據，法院審酌該言詞陳述或書面陳述作成時之情況，認為
    適當者，亦得為證據，刑事訴訟法第159 條之5 第1 項定有
    明文。其立法意旨在於傳聞證據未經當事人之反對詰問予以
    核實，原則上先予排除，惟若當事人已放棄反對詰問權，於
    審判程序中表明同意該等傳聞證據可作為證據，基於尊重當
    事人對傳聞證據之處分權，及證據資料愈豐富，愈有助於真
    實發見之理念，且強化言詞辯論主義，使訴訟程序得以順暢
    進行，上開傳聞證據亦具有證據能力。經查本件證人即被害
    人丁○○、乙○○○於警詢中所為之陳述，其性質雖屬傳聞
    證據，又查無符合同法第159 條之1 至之4 等前4 條之情形
    ，但其等所為之上開警詢內容，經檢察官、被告於審判期日
    同意將其等之陳述作為證據，本院審酌其等於警詢之陳述與
    待證事實具有關聯性，作為本案之證據亦屬適當，爰認其等
    於警詢中之陳述均具有證據能力，而得作為本件認定犯罪事
    實之證據。
貳、實體部分：
一、訊之被告甲○對於上開搶奪被害人丁○○未遂之犯行部分，
    固不諱言，惟矢口否認有何搶奪及傷害被害人乙○○○之犯
    行。惟查：（一）搶奪被害人乙○○○部分之犯行：業據被
    告於警詢中坦承不諱（見偵二卷第5 頁），核與證人即被害
    人乙○○○於警詢中之證述內容相符（見偵二卷第12頁），
    且被告所騎之騎乘車牌號碼YLO —159 號重型機車，確於98
    年8 月26日9 時51分許經過高雄市○○○路與同盟三路口，
    此有路口監視器翻攝相片1 紙在卷可稽（見偵二卷第25 頁
    ），此與證人即被害人乙○○○證述遭搶之時間、地點均甚
    為接近，益證被告上開自白為真實而可信；（二）傷害被害
    人乙○○○部分：業經證人即被害人乙○○○於警詢中證述
    明確（見偵二卷第12頁），且有診斷證明書1 紙在卷可查（
    見偵二卷第57頁），又以強力拉扯騎乘機車之騎士所背皮包
    ，甚易使機車騎士重心不穩而人車倒地造成傷害，被告同為
    騎乘機車之人，對此應知之甚詳，其仍於被害人乙○○○騎
    乘機車行進之時，強力自後拉扯其所背之皮包，自有傷害之
    不確定故意甚明；（三）搶奪被害人丁○○部分：並經證人
    即被害人丁○○於警詢中證述明確（見警卷第12頁）；從而
    ，罪證明確，被告上開搶奪及傷害之犯行均堪以認定。
二、核被告所為，係分別犯有刑法第325 條第3 項第1 項之搶奪
    未遂罪及第325 條第1 項之搶奪罪、第277 條第1 項之傷害
    罪。被告所犯上開搶奪罪及傷害罪，係以一行為觸犯數罪名
    ，為想像競合犯，應依刑法第55條之規定，從一重之搶奪罪
    論處。又被告上開搶奪被害人丁○○之犯行，已著手於搶奪
    行為之實行，惟未得手，為未遂犯，爰依刑法第25條第2 項
    之規定減輕其刑。被告所犯上開搶奪未遂及搶奪之犯行，犯
    意個別，行為互異，應予分論併罰。審酌被告隨意搶奪他人
    之財物，影響他人對財產權之行使，對社會治安造成破壞，
    並造成他人身體之傷害，且傷害之程度非輕，又否認部分犯
    行，犯後態度尚難謂佳，惟搶奪所得之財物價值尚非重大及
    其他等一切情狀，分別量處如主文所示之刑，並定其應執行
    之刑。
據上論斷，應依刑事訴訟法第299 條第1 項前段，刑法第325 條
第1 項、第3 項、第277 條第1 項、第25條第2 項、笫55條、笫
51 條 第5 款，刑法施行法第1條之1，判決如主文。
中    華    民    國    99    年    1     月    14    日
                  刑事第十一庭  審判長法  官  黃三友
                                      法  官  莊珮吟
                                      法  官  林俊寬
以上正本證明與原本無異。
如不服本判決應於收受送達後10日內向本院提出上訴書狀，並應
敘述具體理由；如未敘述上訴理由者，應於上訴期間屆滿後20日
內向本院補提理由書（均須按他造當事人之人數附繕本）「切勿
逕送上級法院」。
中    華    民    國    99    年    1     月    14    日
                                      書記官  林香如
附錄法條：
中華民國刑法第325條（普通搶奪罪）
意圖為自己或第三人不法之所有，而搶奪他人之動產者，處6月
以上5年以下有期徒刑。
因而致人於死者，處無期徒刑或7年以上有期徒刑，致重傷者，
處3年以上10年以下有期徒刑。
第1項之未遂犯罰之。


司法院資訊處製作；財團法人民間司法改革基金會備份。
